【裁判字號】    90,軍上,1
【裁判日期】    891123
【裁判案由】    過失致死
【裁判全文】
臺灣高等法院刑事判決                                  九十年度軍上字第一號
    上  訴  人  甲○○
右上訴人因過失致死案件，不服國防部高等軍事法院八十九年度法仁判字第一一八號
，中華民國八十九年十一月二十三日第一審判決（起訴案號：國防部北部地方軍事法
院檢察署八十八年園偵訴字第六號）提起上訴，本院判決如左：
    主  文
原判決撤銷，發回國防部高等軍事法院。
    理  由
本件原判決認定上訴人甲○○係陸軍步兵第一七六旅支援營補勤連上兵（義務役，民
國八十七年六月八日入伍，八十九四月十七日退伍），於休假期間之八十八年二月十
四日凌晨一時許，與親友至ＫＴＶ飲酒唱歌，迄同日凌晨五時許，明知酒後駕車具高
度危險性，不得駕車，仍於酒醉後，血液濃度達一六六mg/dl之情況下，騎乘其所有
之車牌ＡＴＶ─０九六號一二五西西重型機車搭載友人陳淑容，沿台北縣永和市○○
路往中和市南勢角方向行駛，途經永貞路口時，本應注意車前狀況及不得行駛汽車專
用道之快車道，竟能注意卻疏未注意，而違規行駛快速道路且未注意車前狀況，致前
輪正面撞及對向車道因違規提前欲左轉入永貞路之被害人龔長谷所騎乘車牌ＧＧＯ─
五三七號九十西西重型機車前輪右側，兩車倒地，造成被害人顱內出血不治死亡，上
訴人亦因而受有頭部外傷合併腦挫傷、顱骨骨折合併腦硬下出血及顏面骨折之重傷等
情，因而撤銷第一審不當之判決，仍論處上訴人過失致人於死罪刑，固非無見。
惟查：審理事實之法院，對於案內一切證據，除認為不必要者外，均應詳為調查，然
後基於調查所得之心證，以為判斷之基礎，故證據雖已調查，而尚有其他必要部分並
未調查，仍難謂無查證未盡之違法。上訴人辯稱本案案發路段雖係劃有快慢車道之道
路，惟並無任何交通標誌或標線指示（如汽車專用、機車禁行或機車專用等），而當
時其所騎乘之機車為一百二十五西西之重型機車，被告行駛於快車道上並未違規等語
。按道路交通標誌標線號誌設置規則第一百八十三條之一規定：「快慢車道分隔線，
用以指示快車道外側邊緣之位置，劃分快車道與慢車道之車界線。其線型為白實線，
線寬為十公分」；又道路交通安全規則第九十九條第一項第二款規定：「機器腳踏車
行駛之車道，應依左列規定：．．．二、在已劃分快慢車道之道路，輕型機器腳踏車
應在慢車道行駛，重型機器腳踏車依標誌或標線之規定行駛，無標誌標線者，得在快
慢道行駛，但在快車道行駛時，除左轉彎外，應行駛於最外側車道。」，查證人洪國
峰於偵訊時，雖證稱上開肇事路段為二線道，接近雙黃線中間為快速道路，專供汽車
行駛，接近外側為僈車道，供機車為公車停站用，中間白線是分道線，當時撞擊區○
○○○道等語，惟其所謂「快速車道」究僅意指一般無特殊標誌標線之快車道或指該
處係設有禁行機車標誌之快車道，尚欠明瞭。而本案上開肇事地點固劃有快慢車道之
路段，有道路交通事故調查表及現場照片可按（見台灣板橋地方法院檢察署八十八年
度偵字第八六五六號偵查卷第一二、一五、一八頁），惟依該調查表所附現場圖及照
片所示該肇事路段並無禁行機車之任何標誌標線，則該證人洪國峰之證言所指「快速
車道」究係何意，其所言與上開照片所示有無不符，該肇事地點於案發時，究有無禁
行機車之特殊限制，攸關上訴人於上開肇事地點駕駛重型機車行駛於快車道，有無違
反交通安全規則之相關規定；就本案事故之發生，是否應負違規行駛快車道之過失責
任，自有詳予查明，並於理由敘載之必要，原判決就此影響被告犯罪事實認定之重要
證據，未予釐清，遽行判決，顯有調查證據未盡調查能事之違法，自難昭折服。上訴
人上訴意旨據此指摘原判決不當，非無理由，應認有撤銷發回更審之原因。
據上論結，應依軍事審判法第二百零六條第一項、第一百七十九條，刑事訴訟法第三
百九十七條、第四百零一條，判決如主文。
中    華    民    國      九十      年      二      月      二十七      日
                              臺灣高等法院刑事第十六庭
                                  審判長法  官  許  增  男
                                        法  官  黃  鴻  昌
                                        法  官  蔡  彩  貞
右正本證明與原本無異。
不得上訴。
                                        書記官  張  淑  芬
中    華    民    國     九十     年      三        月       六         日


司法院資訊處製作；財團法人民間司法改革基金會備份。
